臺灣高雄地方法院民事裁定　　　　　100年度消債抗字第130號
抗　告　人　蒲俊宏
上列當事人因消費者債務清理條例聲請免責事件，不服本院於民
國100 年9 月16日所為100 年度消債聲字第114 號之裁定，提起
抗告，本院裁定如下：
    主  文
抗告駁回。
抗告程序費用新臺幣壹仟元由抗告人負擔。
    理  由
一、抗告意旨略以：原裁定以民國97年11月至99年10月之期間計
    算伊聲請前2 年之收入，與消費者債務清理條例第133 條之
    規定不符，且以綜合所得稅扶養親屬寬減額作為計算扶養費
    之標準，明顯侵害伊之扶養權利人之受扶養權利，又不予計
    算伊因工作所需支出之交通費及網路費，實已造成伊可處分
    所得增加，而遭不予免責，又伊所負債務並非自身生活奢侈
    、浪費或投機行為所造成，且伊若遭裁定不免責，以伊現每
    月收入扣除自己生活必要費用及扶養費用後，所餘有限，實
    無力清償鉅額之連帶保證債務，而有違消費者債務清理條例
    之立法意旨，為此爰依法提起抗告等語。
二、按法院裁定開始清算程序後，債務人有薪資、執行業務所得
    或其他固定收入，而普通債權人之分配總額低於債務人聲請
    清算前2 年間，可處分所得扣除自己及依法應受其扶養者所
    必要生活費用之數額者，法院應為不免責之裁定，但債務人
    證明經普通債權人全體同意者，不在此限，消費者債務清理
    條例第133 條定有明文。是債務人若有該條文所定情況，又
    未經普通債權人全體之同意，法院即應為不免責之裁定，而
    與債務人是否有不能清償之情無涉，先予敘明。
三、經查：
  (一)抗告人於99年11月4 日聲請消費者債務清算事件，前經本院
    於100 年1 月27日以99年度消債清字第210 號裁定開始清算
    程序。又因抗告人名下無財產，而不敷清償財團費用、財團
    債務，乃經本院執行處於100 年5 月20日以100 年度司執消
    債清字第11號裁定終止清算程序，且普通債權人並未獲分配
    等情，業經本院調取上開卷宗核閱屬實。另抗告人自陳於10
    0 年1 月27日本院裁定開始清算之日仍任職於大新店民主有
    線電視股份有限公司，此有訊問筆錄在卷可按（見原審卷第
    24頁），則抗告人其於裁定開始清算程序後仍具有固定之薪
    資收入，依前開條文規定，其普通債權人之分配總額若低於
    抗告人聲請清算前2 年間，可處分所得扣除自己及依法應受
    其扶養者所必要生活費用之數額者，本院即應為不免責之裁
    定，合先敘明。
  (二)抗告人係於99年11月4 日聲請消費者債務清算事件已如前述
    ，則其聲請清算前2 年之期間應約為97年11月至99年10月間
    ，抗告人主張應為本院裁定開始清算程序前2 年即98年2 月
    至100 年1 月間，與前開法條規定不符而難採信。又抗告人
    於97、98、99年申報所得各為518,859 元、506,876 元、50
    8,462 元，扣除稅額以後則為513,718 元、501,357 元、50
    3,278 元，此有綜合所得稅各類所得資料清單附卷可參（見
    消債清卷(二)第57至58頁、本院卷第17頁），則抗告人聲請清
    算前2 年之可處分所得乃為1,006,375 元（計算式：513718
    ×2/12 +501357+503278 ×10/12 ＝0000000 ）。
  (三)抗告人戶籍址設於於高雄市，但因工作因素97、98年間居住
    於新北市，99年4 月1 日搬遷至桃園縣居住，此有戶口名簿
    影本、租賃契約在卷可按（見消債清卷(一)第41頁、卷(二)第38
    至39頁），又抗告人既已陷入經濟困境，其必要支出自應依
    內政部社會司所公佈之97、98、99年新北市每人每月最低生
    活費用9,829 元、10,792元、10,792元及99年臺灣省每人每
    月最低生活費用9,829 元為標準計算，則抗告人聲請更生前
    2 年自己必要生活費用為250,341 元（計算式：9829×2+10
    792 ×15+9829 ×7 ＝250341）。至抗告人固主張其於上開
    最低生活費用外，每月仍須支出網路費1,000 元及交通費3,
    608 元云云，然上開最低生活費用標準原係由中央、直轄市
    主管機關參照中央主計機關所公布當地區最近一年平均每人
    消費支出60% 所定，依其基準之家庭收支調查報告調查表格
    式所示有關經常性支出之調查項目，其原即包括利息支出、
    食品、衣著、房租及水費、電費、醫療保健、交通、娛樂、
    教育等而已涵蓋以戶為單位之家庭所有需求，是除特殊情形
    外，自得不再考量抗告人之其他額外支出，而抗告人之通勤
    所需交通費及網路費用仍含於一般家庭之上開支出範圍，應
    難認有特殊之情形，而應額外計算，是抗告人上開主張仍非
    可採。
  (四)抗告人之配偶陳沛榆戶籍址設於桃園縣，97、98年度申報所
    得為201,000 元、20萬元，名下沒有財產，於98年12月20日
    因懷孕離職等情，此有戶籍謄本、綜合所得稅各類所得資料
    清單、財產歸屬資料清單附卷可按（見消債清卷(二)第36頁、
    第60至62頁），則抗告人之配偶於97、98年度平均每月收入
    分別約為16,750元、16,667元，而得維持自己之生活，毋庸
    抗告人扶養，其後則因懷孕及教養新生兒離職致無固定工作
    及收入，而需抗告人扶養，是依99年臺灣省每人每月最低生
    活費用9,829 元為標準計算，抗告人於其聲請清算程序前2
    年所需支出其配偶之扶養費應計為98,290元（計算式：9829
    ×10＝98290 ）。
  (五)抗告人之未成年子女蒲克瑋（母為薛琬君，現更名為薛宇彤
    ）、蒲姝瑋分為85年10月29日、99年3 月28日生，戶籍址分
    設於高雄市及桃園縣，此有戶籍謄本在卷可參（見消債卷(二)
    第35 至36 頁），則以其等均未成年，顯應無謀生能力，且
    無法維持生活，而需抗告人扶養。又蒲克瑋之母薛琬君與抗
    告人同為蒲克瑋之扶養義務人，其97年、98年、99年申報所
    得分為347,949 元、165,491 元、201,300 元，名下有土地
    1 筆，公告現值計216,720 元，此亦有稅務電子閘門財產所
    得調件明細表在卷可稽（見本院卷內證物袋），則衡量抗告
    人業已負擔負擔鉅額債務及薛琬君之經濟情況等情，抗告人
    每月負擔蒲克瑋之扶養費應以二分之一為宜，是蒲克瑋之扶
    養費用依97、98、99年高雄市每人每月最低生活費用10,991
    元、11,309元、11,309元為標準計算；而蒲姝瑋之扶養費依
    99年臺灣省每人每月最低生活費用9, 829元為標準計算，抗
    告人於聲請清算程序前2 年支出其未成年子女之扶養費應為
    204, 193元（計算式：10991 ×2 ÷2+11309 ×22÷2 ＋98
    29×7 ＝204193）。
四、綜上所述，抗告人聲請更生前2 年可處分所得扣除自己及依
    法應受其扶養者所必要生活費用之數額為453,551 元（計算
    式：0000000 0000000000090 －204193＝453551），又抗
    告人之普通債權人既未獲分配，其分配總額為0 元，此顯然
    低於抗告人聲請更生前2 年間可處分所得扣除自己及依法應
    受其扶養者所必要生活費用之數額即453,551 元，此外，抗
    告人復經債權人表示不同意免責（見原審卷第13至14頁、第
    75 頁 ），揆諸首揭法律規定，本件抗告人不得免責，是原
    裁定依此認定抗告人不免責，並無不合，抗告意旨指摘原裁
    定不當求予廢棄，為無理由，應予駁回。
五、據上論結，本件抗告為無理由，依消費者債務清理條例第15
    條，民事訴訟法第495 條之1 第1 項、第449 條第1 項、第
    95條、第78條，裁定如主文。
中    華    民    國   100    年    11    月    3     日
                  民事第三庭  審判長法  官  黃宏欽
                                    法  官  謝宗翰
                                    法  官  楊淑儀
上為正本係照原本作成。
對本裁定除有涉及法律見解且具有原則上之重要性者外，不得再
抗告。如提再抗告，應於裁定送達後10日內，以書狀向本院提出
再抗告，並繳納再抗告費新臺幣1,000 元。
中    華    民    國   100    年    11    月    3     日
                                    書記官  林秀泙